【裁判字號】    98,交上易,51
【裁判日期】    980820
【裁判案由】    過失傷害
【裁判全文】
臺灣高等法院高雄分院刑事判決        98年度交上易字第51號
上  訴  人  臺灣高雄地方法院檢察署檢察官
被      告  甲○○
上列上訴人因被告過失傷害案件，不服臺灣高雄地方法院98年度
交易字第10號中華民國98年5 月6 日第一審判決（起訴案號：臺
灣高雄地方法院檢察署97年度偵字第10077 號），提起上訴，本
院判決如下：
    主  文
上訴駁回。
甲○○緩刑貳年。
    事  實
一、甲○○於民國96年10月9 日下午5時10分許，駕駛車牌號碼
    5812-FD 號自用小貨車，由高雄市三民區○○○路266 號臺
    灣檢驗科技股份有限公司（下稱臺灣檢驗科技公司）前出入
    口，欲右轉進入中華二路由東轉向北方向行駛前，本應注意
    前後左右有無障礙或車輛，並應讓行進中車輛優先通行，而
    依當時天候晴，暮光，道路為柏油路面、乾燥、無缺陷、無
    障礙物，並無不能注意之情事，竟疏未注意及此而貿然起駛
    ，其左側適有李秉磬騎乘車牌號碼ZGL-017 號輕型機車，沿
    中華二路由南往北行經該處，甲○○駕駛之自用小貨車左前
    車頭因而撞擊李秉磬騎乘機車之右側車身，造成李秉磬人車
    倒地，受有右肩3X2 公分擦傷、右膝13X12 公分血腫合併7X
    6 公分擦傷、右胸前壁頓挫傷、左上臂2X1 公分淤紫、左前
    臂2X0.2 公分擦傷、右手背3 處各1X1 公分擦傷等傷害，經
    甲○○主動以電話報警，並報明肇事人姓名、地點後，而獲
    悉上情。
二、案經李秉磬之父乙○○訴由高雄縣政府警察局三民一分局報
    請臺灣高雄地方法院檢察署檢察官偵查起訴。
    理  由
一、按被告以外之人於審判外之言詞或書面陳述，除法律有規定
    者外，不得作為證據，刑事訴訟法第159 條第1 項定有明文
    ，此即學理上所稱之「傳聞證據排除法則」，而依上開法律
    規定，傳聞證據原則上固無證據能力，但如法律別有規定者
    ，即例外認有證據能力。又按被告以外之人於審判外之陳述
    ，雖不符同法第159 條之1 至之4之規定，而經當事人於審
    判程序同意作為證據，法院審酌該言詞陳述或書面陳述作成
    時之情況，認為適當者，亦得為證據，同法第159 條之5 第
    1 項定有明文。查本判決下列所引用之證據，均經被告、檢
    察官、辯護人於本院審理中同意作為證據，本院審酌該等傳
    聞證據作成時之狀況，並無違法或不當等不宜作為證據之情
    形，依前開說明，均得作為證據。
二、訊據被告甲○○（下稱被告）固坦承於上開時、地其駕駛之
    上開車輛，與李秉磬騎乘之上開機車，有發生碰撞而有過失
    之情事，惟另稱：被害人當時確有拿手機在講電話云云。經
    查：
  (一)被告駕駛上開自用小貨車於上揭時間，欲由臺灣檢驗科技公
    司出口出來，右轉中華二路時，與騎乘上開機車之李秉磬發
    生擦撞，李秉磬人車倒地後受有上開傷害，被告自行以電話
    報警，並報明肇事人姓名；嗣李秉磬於97年2 月8 日因原發
    性肺動脈高壓及心肺衰竭引起心律不整而死亡，其死亡與上
    開車禍尚乏因果關係等情，有道路交通事故調查報告表、現
    場圖各1 份及現場照片7 張、高雄市立聯合醫院診斷證明書
    、長庚醫院高雄分院診斷證明書、死亡證明書、長庚醫院高
    雄分院病歷、護理紀錄，長庚紀念醫院97年12月10日長庚院
    高字第7B25 84 號函、高雄市政府警察局岡山分局交通事故
    肇事人自首記錄表、通聯紀錄各1 份附卷可稽，並為被告所
    不爭執，上開事實，堪可認定。
  (二)被告雖辯稱：李秉磬當時是因為打手機才沒有注意前方，才
    撞到我的車，當時其有向丙○○警員表明這件事，李秉磬也
    有承認，現場有一位丙○○稱呼為學長的警員也在場云云，
    惟證人即到場處理事故之警員丙○○於原審審理中證稱：被
    告是有跟我表示李秉磬有打手機，但我沒有問李秉磬，我負
    責作被告的筆錄，李秉磬的筆錄是丁○○所製作，現場並沒
    有撿到手機等語（見原審交易卷第32-35 頁），而證人即警
    員丁○○於原審審理中亦證稱：當時我有詢問李秉磬有無打
    手機，但他回答他沒有使用，至於偵卷第10頁的談話紀錄表
    上之「駕車時有無使用行動電話？」欄上漏未勾選，應該是
    因為那天天色有點暗，我的疏忽，沒有勾到等語明確（見上
    卷第35、36頁），參諸員警丙○○、丁○○與被告、被害人
    素不相識，且渠等奉命執行國家公權力之公務員，其證述業
    經具結，衡情應無甘冒偽證罪刑責，故為不實證詞或偏袒一
    方之理，其證言自屬可信；又參以員警製作之談話紀錄表，
    雖就「駕車時有無使用行動電話？」漏未勾選，惟就卷附之
    道路交通事故調查報告表(二)上關於「行動電話」一欄，員警
    就被告、被害人即均填載「未使用」一情（見偵卷第8 頁）
    ，堪認丁○○上開證稱：談話紀錄表上漏未勾選是因為疏忽
    ，而非故意不勾選等語，應堪採信。又參諸被告於原審審理
    中陳稱：發生車禍當時為下班時間，車流量很大等語，及證
    人丙○○於原審審理中證稱：事發現場機車刮痕比較長，可
    能是速度較快等語（見原審交易卷第33頁），是李秉磬若果
    真於車流量眾多之際，一邊騎乘機車，一邊持手機講話，衡
    情其騎車速度必須減慢，方得於車潮中安全行駛，惟徵之現
    場之刮地痕及李秉磬自承其時速約40公里左右（見偵卷第10
    頁之談話紀錄表）等情，均與前情相違，益見被告所辯無由
    採信。
  (三)按道路駕駛人起駛前，應顯示方向燈，注意前後左右有無障
    礙或車輛行人，讓行進中之車輛、行人優先通行，道路交通
    管理處罰條例第45條第1 項第10款、道路交通安全規則第89
    條第1 項第6 款分別定有明文。本案被告於起駛前原應注意
    左右來車，而依當時情況又無不能注意之情狀，卻未注意左
    方車輛而讓行進中車輛先行，遂與李秉磬所騎乘之機車發生
    擦撞，並致李秉磬受有傷害，其有過失至明；又被告過失行
    為與告訴人之傷害間確有因果關係，本件事證明確，被告過
    失傷害之犯行堪以認定，應予依法論科。
三、按刑法上所謂業務，係指個人基於其社會地位繼續反覆所執
    行之事務，包括主要業務及其附隨之準備工作與輔助事務在
    內。此項附隨之事務，並非漫無限制，必須與其主要業務有
    直接、密切之關係者，始可包含在業務概念中，而認其屬業
    務之範圍（最高法院89年度台上字第8075號判例可資參照）
    ，例如非以駕駛為業，而以駕駛車輛送貨為其附隨業務即屬
    之。查被告任職於瑞華營造公司，擔任公司品管主任，平時
    主要工作內容為品管、工地工程事務，當天係因工程需要，
    由其負責運送一批檢驗樣品至臺灣科技檢驗公司作品管等情
    ，業經被告於偵查中供述在卷（見10077 號偵卷第18、19頁
    ），是被告既以公司之品管、工地工程事務為其主要業務內
    容，倘被告並非經常駕駛小貨車運送檢驗樣品至檢驗單位，
    以執行與其品管業務有直接、密切關係之準備工作或輔助行
    為，僅因欲送樣品至檢驗單位，單純以小貨車做為其來往臺
    灣科技檢驗公司之交通工具，自不能謂駕駛小貨車係被告之
    附隨事務。是核被告所為，係犯刑法第284 條第1 項前段之
    過失傷害罪。被告肇事後，自行以電話報警，並報明肇事人
    姓名、地點一事，有道路交通事故肇事人自首記錄表及通聯
    紀錄在卷可參，應依刑法第62條前段規定減輕其刑。
四、原判決認被告罪證明確，因而適用刑法第284 條第1 項、第
    41條第1 項前段，第62條前段，刑法施行法第1 條之1等 規
    定，並審酌被告因己身之疏失，造成被害人上開多處挫擦傷
    之傷勢，惟念其並無犯罪前科紀錄，有臺灣高等法院被告前
    案紀錄表1 份可按，及其犯後主動自首等一切情狀，量處拘
    役50日，並諭知如易科罰金以新台幣1000元折算1 日之折算
    標準。經核原判決認事用法，尚無不合，量刑亦稱妥適。檢
    察官循告訴人請求上訴意旨，指摘原判決量刑不當，為無理
    由，應予駁回。
五、又查被告前未曾受有期徒刑以上刑之宣告，有臺灣高等法院
    被告前案紀錄表1 份在卷可按，因一時過失始罹刑典，並無
    犯意可言，且於本院審理中亦已與被害人之家屬達成附帶民
    事和解，有本院98年度交附民字第19號和解筆錄可稽，並已
    依和解內容給付被害人家屬5 萬元，有匯款單影本附卷可稽
    ，是本院認被告經此起訴審判及刑之宣告，當知所警惕，應
    無再犯之虞，其所宣告之應執行刑以暫不執行為適當，爰併
    諭知緩刑2 年，以啟自新。
據上論結，依刑事訴訟法第368 條，第74條第1 項第1 款，判決
如主文。
本案經檢察官張其主到庭執行職務。
中    華    民    國    98    年    8     月    20    日
                  刑事第四庭    審判長法  官  蕭權閔
                                      法  官  李嘉興
                                      法  官  吳進寶
以上正本證明與原本無異。
不得上訴。
中    華    民    國    98    年    8     月    20    日
                                      書記官  林佳蓉
附錄本件判決論罪科刑法條：
中華民國刑法第284 條第1 項（過失傷害罪）
因過失傷害人者，處6 月以下有期徒刑、拘役或5 百元以下罰金
，致重傷者，處1 年以下有期徒刑、拘役或5 百元以下罰金。


司法院資訊處製作；財團法人民間司法改革基金會備份。
